臺灣彰化地方法院民事判決　九十一年度訴字第二一號
　　原　　　告　豪健有限公司
　　法定代理人　丁 ○ ○
　　被　　　告　員林客運汽車股份有限公司
　　法定代理人　丙 ○ ○
　　訴訟代理人　乙 ○ ○
　　被　　　告　甲 ○ ○
右當事人間請求侵權行為損害賠償事件，本院判決如左：
    主      文
被告應連帶給付原告新台幣壹拾肆萬玖仟零捌拾元及其自民國九十一年一月十一日起
至清償日止，按年息百分之五計算之利息。
原告其餘之訴駁回。
訴訟費用除減縮部分外由被告連帶負擔百分之三十五，餘由原告負擔，
本判決第一項於原告以新台幣伍萬元供擔保後，得假執行。但被告如於假執行程序實
施前，以新台幣壹拾伍萬元預供擔保，得免為假執行。
原告其餘假執行之聲請駁回。
    事實及理由
一、原告起訴主張：被告甲○○為被告員林客運汽車股份有限公司（下稱員林客運公
    司）所僱用之人（大客車司機），於民國八十九年五月九日上午十時二十分許，
    駕駛該公司所有車號ＦＳ－五五八號營業用大客車載送乘客，自南投縣水里往信
    義方向行駛，途經南投縣水里鄉台二一線八十六公里九百公尺處，因受該路段施
    工影響，需借道偏左占用來車道行駛時，疏未注意減速慢行及迎面有無來車，適
    伊公司所僱用之員工即訴外人石文通，駕駛伊公司所有車號Ｒ六－四一九號自用
    大貨車由對向駛至，因閃避不及，而及撞路邊駁坎，造成車輛受損，計支出修車
    費用新台幣（下同）三十九萬三千三百元，於車輛修復期間，並受有營業損失三
    萬八千五百八十六元，被告甲○○、員林客運公司自連帶負賠償責任等語，本於
    侵權行為損害賠償請求權，求為命被告連帶給付四十三萬一千八百八十六元（原
    請求金額合計六十二萬零九百六十五元，訴訟中關於營業損失部分減縮請求）暨
    其自起訴狀送達翌日起加給法定利息之判決，並願供擔保聲請宣告假執行。
二、被告則以：本件車禍係因原告之受僱人石文通未減速慢行，於錯車時閃避不當失
    控撞及路邊駁坎所致，甲○○並無過失。縱認甲○○有過失，員林客運公司對於
    甲○○之選任監督並無任何疏失，自不負連帶賠償責任。況石文通應負主要肇事
    責任，亦應依過失相抵規定，減輕或免除賠償責任，原告所提修車費用，有部分
    屬定時保養項目，自不得請求等語，資為抗辯。
三、原告主張被告甲○○為被告員林客運公司所僱用之客車司機，於前揭時地，駕駛
    該公司所有車號ＦＳ－五五八號營業用大客車，載送乘客，途經道路施工之路段
    ，與其所僱用之員工即訴外人石文通所駕駛其公司所有車號Ｒ六－四一九號自用
    大貨車會車時，石文通所駕駛自用大貨車閃避失控，撞及路邊駁坎致車輛受損之
    事實，有其所提車輛照片二張、行車執照影本、估價單影本、台灣省車輛行車事
    故覆議鑑定委員會覆議意見書影本為證，並為被告所自認，復有南投縣警察局集
    集分局九十一年二月八日函送之調查筆錄、道路交通事故調查報告表、照片四張
    及被告所提照片十二張在卷可稽，堪信為真實。
四、茲雙方首在爭執車禍肇事應由何人負過失責任。查依前揭警製道路交通事故調查
    報告表及現場照片所示，肇事地點為雙線道、彎路，路寬七．三公尺，劃有分向
    限制線（即雙黃線），往信義方向車道寬三．五公尺，被告甲○○車行向之車道
    ，確有施工情事，如欲通過需借由對向即石文通車行向之車道行駛，肇事後，兩
    車均未留下煞車痕跡，被告甲○○車跨停於路中分向限制線，車身逾半（車頭寬
    一．四公尺、車尾寬一．四五公尺）占用對向石文通車之車道，石文通車則在右
    前車頭撞及路邊駁坎後停止（車前輪、後輪各距對向車道邊線六．九公尺、六公
    尺），並將路邊水溝鐵蓋壓壞。參酌被告甲○○陳稱：「當時車行速度時速四、
    五十公里左右，行駛於車道中間。」「因路旁有自來水公司施工．．．遂將車行
    駛於雙黃線中間，適逢對方來車車號Ｒ六－四一九號車迎面駛來，我將車停止於
    路中，對方來車因閃避不及，遂擦撞路旁駁崁。」（以上參警訊筆錄）「跟石文
    通的車相會時，我的車已經是靜止狀態。我發現他的車時，他的車離我十幾公尺
    ，我看到馬上停止。」「我們的車身有占用他的車道，但是距離足夠他通過。」
    （參本院九十一年四月十五日言詞辯論筆錄）等語；石文通供稱：「當時行駛車
    速約三十公里左右，行駛於右側車道。」「當時由於左側道路自來水公司施工，
    車行速度約三十公里左右，行駛至上述地點適逢員林客運車號ＦＳ－五五八號車
    迎面駛來，為閃避員林客運班車，顧及車上乘客安全，方向盤向右打，而與員林
    客運擦撞（前保險桿部分）而撞及路旁駁崁。」（以上參警訊筆錄）「我是往北
    行駛，到肇事地點，我有減速到三十以下，我看到員林客運的車，雙方距離十公
    尺，但是對方沒有減速，速度比我快，因為我有看到車上有很對乘客，我就靠右
    走，我就去撞山壁，我感覺我的車有撞到對方的車。我的車與員林客運的車會車
    時，對方的車還在前進，對方也沒有緊急煞車。」「路面太窄了，不能會車。因
    為我怕去撞到客運車，才準備去撞路邊的牆。」「因為當時客運的車占用我的車
    道太多，所以我沒有辦法會車通過。」（參本院九十一年四月十五日言詞辯論筆
    錄）等語，及被告否認肇事時兩車有擦撞，現場處理警員亦稱「營大客車肇事後
    未發現有新擦撞痕跡」（參卷附台灣省南投縣區車輛行車事故鑑定委員會鑑定意
    見書所載）等情。茲肇事雙方既均陳稱發現對方車時，兩車相距約十餘公尺，而
    被告甲○○因車速約四、五十公里（以四十公里計算，每秒行駛距離一一．一一
    公尺，反應距離約八．三二公尺），較石文通車速約三十公里（每秒行駛距離八
    ．三三公尺，反應距離約六．二四公尺）為快，再加上各自之反應距離，顯然肇
    事雙方自發現對方車輛起至肇事時止，時間不過一、二秒左右而已，參酌兩車均
    未留下煞車痕，及石文通車係閃避被告甲○○車直接往路邊駁坎撞後停下來，與
    肇事後被告甲○○車停位置，足徵石文通車原在自己車道內行駛，在被告甲○○
    車借道行駛過程中，因被告車偏左占用來車道，石文通突遇此狀況後，為閃避被
    告車而發生車禍無訛。按汽車除行駛於單車道或指定行駛於左側車道外，在未劃
    標線之道路，應靠右行駛。但遇有特殊情況必須行駛左側道路時，除應減速慢行
    外，並注意前方來車及行人；行車速度，依標誌或標線之規定，無標誌或標線者
    ，行經彎路、道路修理路段時，應減速慢行，作隨時停車之準備，道路交通安全
    規則第九十五條第一項、第九十三條第一項第三款分別定有明文。本件肇事地點
    路況為施工中之彎路，被告甲○○車自應減速慢行，於行駛左側道路時，並注意
    對方來車，石文通亦應減速慢行，作隨時停車之準備。惟被告甲○○於佔用來車
    道行駛時，未減速慢行並充分注意前方來車，仍以時速四、五十公里之速度行駛
    ，致石文通車發現後，煞避不及而肇事，自屬有過失。至石文通未減速慢行，作
    隨時停車之準備，而仍以時速三十公里之速度行駛，致遇有狀況，煞避不及，亦
    難辭其咎。另經台灣省車輛行車事故覆議鑑定委員鑑定結果，亦認為被告甲○○
    駕駛營大客車，行經施工路段借道時，偏左行駛未減速慢行及充分注意前方迎面
    來車，為肇事主因，石文通駕駛自大貨車，行經施工路段未減速慢行，為肇事次
    因，有該鑑定委員會八十九年九月八日府覆議字第八九一四二六號覆議意見書影
    本在卷可參。被告雖辯稱：肇事時，甲○○車已等停讓石文通車通行，並未強行
    通過，所停位置左側空間已足供石文通車通行，兩車亦無擦撞等語，並提出台灣
    省南投縣區車輛行車事故鑑定委員會八十九年八月一日投鑑字第八九○二○一號
    鑑定意見書為證。查肇事雙方相互發現對方車至肇事止，時間上不過一、二秒，
    已如前述，加以當時甲○○車時速四、五十公里，較石文通車速略快，自其發現
    石文通車至將車停止，必已行駛相當距離，時間上不可能較石文通車先停止，參
    以石文通亦稱其車與甲○○車會車時，甲○○車仍往前行進中，尚未完全停車，
    被告甲○○稱肇事時其車已等停讓石文通車通行，委難採取。而被告甲○○車於
    肇事後，並未發現新擦撞痕跡，固堪認定兩造車事實上並未擦撞，石文通稱其車
    前保險桿與甲○○車有擦撞，為不可採。然交通事故肇事責任之歸屬，本不以肇
    事雙方車輛是否有相互碰撞為判斷標準，未與他方車輛碰撞，並非即無肇事因素
    ，而應以駕駛人是否疏於「注意」及疏於「禮讓」而定。查肇事地點為施工中之
    彎路，施工部分在被告甲○○車行駛之車道，該車道之行車固必須借道占用對向
    車道行駛，惟對向即石文通車行駛之車道，則係在己方車道行駛，雙方在該路段
    會車，被告甲○○車自應禮讓石文通車優先通行。依現場照片所示，石文通車肇
    事後，其車前輪仍呈偏右狀態，核與其所證：於發現甲○○車後，因顧及車上乘
    客安全，即將方向盤向右打，直接撞向路邊駁坎等情節相符。而被告甲○○車停
    位置占用對向車道寬近一．五公尺，即石文通車行進方向車道餘寬僅約為二公尺
    ，再加上會車距離不得少於半公尺（道路交通安全規則第一百條第五款參照），
    此種寬度是否可謂足供石文通車（為水泥預拌車）通行，顯非無疑。況被告甲○
    ○車左側之路寬，縱認足供石文通車通行，亦以雙方車輛得緩慢通過為前提，但
    如前所述，雙方發現對方車輛至肇事，時間極短，石文通車豈有通過之可能。如
    被告甲○○如能減速慢行並注意對方來車，在距肇事地點前適當位置停讓石文通
    車先行，車禍事故當可避免。故顯然可見，本件車禍肇事主因乃被告甲○○未禮
    讓石文通車優先通行所致無訛。被告所提台灣省南投縣區車輛行車事故鑑定委員
    會鑑定意見，未注意審酌雙方疏於注意、禮讓之情形，認為石文通車未減速慢行
    ，致遇狀況閃避失控撞及路邊駁坎，為肇事原因，被告甲○○無肇事因素，自難
    採取。被告抗辯甲○○並無過失，尚無可取。是以，原告主張被告甲○○對本件
    車禍有過失，亦堪信為真實。
五、按因故意或過失，不法侵害他人之權利者，負損害賠償責任。汽車、機車或其他
    非依軌道行駛之動力車輛，在使用中加損害於他人者，駕駛人應賠償因此所生之
    損害。受僱人因執行職務，不法侵害他人之權利者，由僱用人與行為人連帶負損
    害賠償責任，民法第一百八十四條第一項前段、第一百九十一條之二前段、第一
    百八十八條第一項前段分別定有明文。本件被告甲○○為被告員林客運公司之受
    僱人，在前揭時地駕駛該公司營業大客車，於載客途中，因過失肇事，致原告所
    有上開自用大貨車損壞，被告員林客運公司自應與被告甲○○連帶負侵權行為之
    損害賠償責任。被告員林客運公司雖辯稱：甲○○領有營業大客車駕駛執照，其
    公司亦不定時向內部司機宣導交通行車應行注意事項並嚴禁酒醉駕車，其選任監
    督並無過失云云，但就其有何具體監督甲○○執行職務之事實，並未提出任何證
    據以實其說，所辯自無可採。茲就原告請求之項目分述如下：(1)修車費用：原告
    請求被告賠償修車費用三十九萬三千三百元，其中零件部分為二十六萬四千八百
    元，其餘十二萬八千五百元為工資，有其所提統一發票、估價單在卷為證，並經
    證人即修車廠負責人羅進輝到場具結證稱：各該修復之項目均屬前開車禍所致損
    害等語屬實。被告抗辯有部分項目如冷排連風葉馬達等零件，或消音器修造等工
    資，並非必要修復費用云云，尚非可採。惟原告請求之修復費用，其中以新零件
    更換舊零件，其舊零件本應予折舊，因更換新零件致增加該零件之價值，其增值
    部分，非屬必要費用，應予扣除。依原告所提行車執照所載，其車輛係八十六年
    十月十三日領日使用，計算至本件交通事故發生日止，已使用二年六月又二十七
    日。參照行政院頒「固定資產耐用年數表」及「固定資產折舊率表」之規定，運
    輸業用大貨車耐用年數為四年，依定率遞減法，每年折舊千分之四三八，另據營
    利事業所得稅結算查核準則第九十五條第六款規定「固定資產提列折舊採用定率
    遞減法者，以一年為計算單位，其使用期間未滿一年者，按實際使用之月數相當
    於全年之比例計算之，不滿一月者，以月計。」依此方式計算結果，其零件費用
    扣除折舊為六萬二千二百六十七元〔264,800×0.562×0.562（1-0.438×7÷12
    ）＝62,267元，角以下四捨五入〕，加上前開工資部分，計其車輛扣除折舊後之
    必要修復費用為十九萬零七百六十七元，在此範圍，被告自應予賠償。(2)營業損
    失：原告主張其車在車禍後，自八十九年五月十日起至同年六月五日止修車期間
    ，無法使用該車，按財政部發布之「八十九年度營利事業各業所得額及同業利潤
    標準」中汽車貨運毛利率百分之三十二計算，計受有營業損失三萬八千五百八十
    六元，有所提營業收入金額計算表及該利潤標準可參，被告對此損失金額亦不爭
    執，自堪採取。故被告應連帶賠償原告之金額為二十二萬九千三百五十三元，原
    告逾此範圍之請求，為無理由。
六、又本件車禍，原告之受僱人即使用人石文通亦有過失，已如前述，自有民法第二
    百十七條第三項、第一項過失相抵規定之適用。審酌雙方原因力之強弱及過失之
    輕重，本院認被告甲○○之過失程度為百分之六十五，石文通之過失程度為百分
    之三十五，故減輕被告應賠償金額百分之三十五，即被告應賠償之金額為十四萬
    九千零八十元。
七、綜上所述，原告本於侵權行為之損害賠償請求權，請求被告連帶賠償十四萬九千
    零八十元及其自起訴狀繕本送達翌日即九十一年一月十一日起至清償日止，按年
    息百分之五計算之法定利息，洵屬正當，應予准許。逾此部分之請求，為無理由
    ，應予駁回。另兩造各陳明願供擔保聲請宣告假執行及免為假執行，就原告勝訴
    部分，均無不合，爰分別酌定相當擔保金額准許之。至原告敗訴部分，其假執行
    之聲請，失所附麗，應併駁回之。
據上論結，本件原告之訴為一部有理由，一部無理由，依民事訴訟法第七十九條但書
、第八十五條第二項、第三百九十條第二項、第三百九十二條，判決如主文。
中　　　華　　　民　　　國　　九十一 　 年　　  五 　　 月　　  六 　　 日
                                    民事第二庭
                                        法　　　官　陳 瑞 水
右為正本係照原本作成。
如對本判決上訴須於判決送達後廿日內向本院提出上訴狀。
中　　　華　　　民　　　國　　九十一 　 年　　  五 　　 月　　  八 　　 日
                                        法院書記官　楊 筱 惠
